【裁判字號】    96,上易,3051
【裁判日期】    970214
【裁判案由】    詐欺等
【裁判全文】
臺灣高等法院刑事判決                96年度上易字第3051號
上  訴  人
即  被  告  甲○○
選任辯護人  陳為祥  律師
上列上訴人因詐欺等案件，不服臺灣宜蘭地方法院96年度易字第
383號，中華民國96年11月2日第一審判決（起訴案號：臺灣宜蘭
地方法院檢察署96年度偵字第925號），提起上訴，本院判決如
下：
    主  文
上訴駁回。
    事實及理由
一、本案上訴部分（幫助詐欺部分）經本院審理結果，認第一審
    以上訴人即被告甲○○幫助犯刑法第339條第1項之詐欺罪，
    判處有期徒刑1年，減為有期徒刑6月，並諭知易科罰金折算
    之標準為新台幣1000元折算1日，認事用法及量刑均無不當
    ，應予維持，並引用第一審判決書記載之事實、證據及理由
    （如附件）。
二、被告上訴意旨除執陳詞並略辯以：一般汽車之門鎖甚為簡單
    ，尤其系爭遭竊車輛為一、二十年之老車，並無警報裝備，
    一般竊賊不必破壞車窗，即可輕易開啟，且被告車內並無任
    何值錢物品，故竊賊只偷走存摺、提款卡，並無任何不合常
    理之處。且系爭郵局帳戶已被行政執行處查封，亦為原審所
    認定之事實，正因如此，縱使存摺、提款卡被竊，並無被盜
    領之危險，故被告未立即掛失或報案，亦無不合常理之處云
    云。惟被告之存款縱無遭盜領之虞，然該存摺失竊，仍有遭
    犯罪使用徒惹麻煩之虞，被告失竊未為報案，亦與常情有悖
    ，被告所辯，尚非可取。又因本案事證已明，被告另請求傳
    訊證人即配偶陳秀梅，本院認無必要，併此敘明。是被告上
    訴為無理由，應予駁回。
據上論結，應依刑事訴訟法第373條、第368條，判決如主文。
本案經檢察官羅松芳到庭執行職務。
中    華    民    國    97    年    2     月    14    日
                  刑事第二十庭審判長法  官  楊貴雄
                                    法  官  林立華
                                    法  官  林銓正
以上正本證明與原本無異。
不得上訴。
                                    書記官  陳玲憶
中    華    民    國    97    年    2     月    15    日
附件：
臺灣宜蘭地方法院刑事判決               96年度易字第383號
公  訴  人  臺灣宜蘭地方法院檢察署檢察官
被      告  甲○○  男  54歲（民國○○年○月○○日生）
                    身分證統一編號：Ｚ000000000號
                    住宜蘭縣頭城鎮○○路○段163號
選任辯護人  陳為祥律師
上列被告因詐欺等案件，經檢察官提起公訴（96年度偵字第925
號），本院判決如下：
    主  文
甲○○幫助意圖為自己不法之所有，以詐術使人將本人之物交付
，處有期徒刑壹年，減為有期徒刑陸月，如易科罰金，以新台幣
壹仟元折算壹日；又服用酒類，不能安全駕駛動力交通工具而駕
駛，處拘役陸拾日，如易科罰金，以新台幣壹仟元折算壹日，減
為拘役參拾日，如易科罰金，以新台幣壹仟元折算壹日。
    事  實
一、甲○○可預見提供帳戶供詐欺集團成員使用，詐欺集團可藉
    其帳戶遂行詐欺行為，竟仍基於幫助詐欺集團成員之犯意，
    於自民國95年12月18日起至96年3月1日上午止期間之某日，
    在不詳地點，將其在頭城大溪港郵局（局號：0000000號、
    帳號：0000000號）存摺、提款卡及密碼，交予姓名年籍不
    詳之詐欺集團成員，使該詐欺集團成員使用其銀行帳戶以取
    得詐欺所得金錢，該詐欺集團成員則分別為下列之行為：
（一）於96年1月3日下午2時30分許，由詐騙集團某年籍不詳之
      人，撥打電話予乙○○，佯稱係警方人員破獲詐騙集團，
      要求乙○○將其資金轉匯入安全之帳號，致乙○○一時不
      察，遂於同日下午5時16分許，按指示轉帳匯款81,000元
      至甲○○上開帳戶，該款項旋於同日遭人提領一空。
（二）於96年1月4日上午10時，由詐騙集團某年籍姓名不詳之人
      ，撥打電話予丙○○，以相同理由詐騙丙○○轉帳匯款
      30,000元、12,000元（合計42,000元）至甲○○上開帳戶
      ，該款項亦於同日遭人全數提領。
二、甲○○復於96年1月7日晚間7、8時，在某友人住處，食用摻
    有米酒之燒酒雞後，已不能安全駕駛動力交通工具，仍於同
    日晚間8時10分許，駕駛車牌號碼FE-8340號自用小客車離去
    ，嗣於同日晚間10時10分許，駕車行經宜蘭縣礁溪鄉○○路
    停車場入口附近時，因不勝酒力而撞及路旁護欄而受傷，經
    送醫急救，驗得其血液中酒精濃度為233mg/dl（換算呼氣酒
    精濃度為1.16mg/l）。
三、案經宜蘭縣警察局礁溪分局報告請台灣宜蘭地方法院檢察署
    檢察官偵查起訴。
    理  由
一、被告甲○○對服用酒類，不能安全駕駛動力交通工具之犯行
    坦承不諱，且有宜蘭縣警察局礁溪分局道路交通事故調查報
    告表、現場圖各1份、現場相片14張、宜蘭縣警察局舉發違
    反道路交通管理事件通知單、行政院衛生署宜蘭醫院特殊生
    化檢驗報告及診斷證明書各1份在卷可參，事證明確，被告
    此部分公共危險之犯行應堪認定。
二、被告矢口否認涉有幫助詐欺之犯行，辯稱：伊所有上開帳戶
    遺失後，於95年12月18日申請補發，伊欲提領帳戶內金額時
    ，經郵局人員告知帳戶已遭法院查封，無法提領，伊即將存
    摺、提款卡隨意留置車上，密碼則寫在存摺內，數日後發現
    遺失，伊認既無法提領，未立即掛失或報案，嗣又於96年1
    月7日發生車禍受傷住院，更無心處理掛失乙事云云。經查
    ：
（一）被害人乙○○與丙○○遭詐騙集團成員詐騙，分別將
      81,000元、42,000元匯入被告在頭城大溪港郵局所開立之
      上開帳戶，並旋經提領一空等情，業據證人乙○○與丙○○於警訊供述綦詳，並有上開帳戶之交易明細、被害人乙○○與丙○○之轉帳匯款執據附卷可稽。
（二）被告於95年12月18日辦理上開帳戶之存簿掛失及補發提款
      卡，並更換印章，於95年12月22日該郵局核發晶片卡與被
      告等情，有台灣郵政股份有限公司宜蘭郵局96年9月19 日
      宜榮字第0965000758號函及附件之開戶資料及交易明細在
      卷可參。上開掛失手續及領取存摺、提款卡均為被告所為
      ，此為被告所自承，是應認被告至少於95年12月22日仍持
      有其上開帳戶之存摺及提款卡。次查，被告之帳戶自96年
      1月3日及96年1月4日即分別有被害人乙○○及丙○○於當
      日存入金錢，同日即遭提領同額金錢之交易紀錄，被告復
      稱上開帳戶之交易均為非伊所為，顯見上開帳戶已遭他人
      為不法利用。則被告之帳戶係自95年12月22日起至96 年1
      月3日上午止之期間之某日為詐騙集團之成員取得以備利
      用等情，自堪認定。
（三）被告雖以上開情詞置辯，惟查：
   1、被告於偵查中供承發現遺失存摺及提款卡時，汽車車窗並
      無遭破壞，且無其他物品遺失，此情已與一般汽車遭竊多
      有財物遺失及車窗遭受破壞開啟等常情不符。
   2、被告既稱知悉上開帳戶存摺及提款卡置於車內遺失，惟並
      未報警處理，與一般人謹慎處理金融卡及存簿遺失事宜之
      常情亦有相違。且被告自承係在車禍發生前一、二天發現
      存摺、提款卡遺失，則被告非無時間即時辦理掛失，是其
      所辯稱因發生車禍而無心辦理，應係卸責之詞，委不足採
      。至被告辯稱帳戶內金額因遭查封而無法提領，故未予立
      即掛失云云，應係卸責之詞。
   3、被告又稱伊將之帳戶密碼寫在存摺內，惟一般人均知妥善
      保管提款卡密碼，並與提款卡分別置放，以防遺失或遭竊
      時為他人輕易提領，是被告上開辯解亦與常情相悖。
   4、又被告雖辯稱上開帳戶遭查封，應無法提供與詐騙集團使
      用該帳戶。經查，該帳戶於95年6月14日前確有數次遭強
      制凍結，惟效力不及於將來之存款等情，業據有台灣郵政
      股份有限公司宜蘭郵局96年9月19日宜榮字第0965000758
      號函說明綦詳，是被告上開辯解亦不可採。
   5、被告於自95年12月22日起至96年1月3日上午止期間之某日
      上開帳戶內雖仍有20,764元餘額，惟被告自承伊於95年12
      月18日掛失補副後試圖提領，嗣經郵局人員告知已遭查封
      等語，參以被告之上開帳戶確於91年5月31日遭強制凍結
      20,208元，於92年8月19日遭強制凍結439元，有上開函文
      所附歷史交易清單在卷可參（上開遭強制凍結之金額分別
      於96年6月21日強制執行20,208元、439元），是被告於自
      95年12月22日起至96年1月3日上午止期間之某日，確係無
      法提領該帳戶內20,647元（20,208+439=20,647），是該
      帳戶所剩無幾之金額對被告已無利益，更足以佐證被告交
      付該帳戶與他人使用非無動機。
（四）況查，近年來詐欺案件頻傳，新聞媒體對於詐欺取財犯罪
      利用他人帳戶（俗稱人頭戶）以為取得詐欺款項之方法，
      且事後提領一空，致難以追查等情亦多有傳播，此已為台
      灣社會經驗常見之情形。而被告已達不惑之年，智力正常
      ，深具社會經驗，則被告於提供上開帳戶之存摺、提款卡
      及密碼與他人使用前，應足以預見該他人有將其所提供之
      帳戶用於取得詐欺犯罪之工具。再查詐欺集團對該帳戶之
      使用必係能確保帳戶之來源無虞，否則帳戶所有人如因遺
      失帳戶而申辦遺失，該詐欺集團費盡心思之詐騙所得豈非
      付諸流水，以詐欺集團之狡詐當不可能為此至愚之事，是
      顯見該詐欺集團成員使用上開帳戶之存摺、提款卡、密碼
      確係經被告同意。事證明確，被告應有提供前開帳戶幫助
      詐欺之犯意，其犯行應堪認定。
三、核被告所為，係犯刑法第339條第1項詐欺取財罪之幫助犯、
    刑法第185條之3服用酒類駕駛動力交通工具罪。被告就詐欺
    取財犯行係幫助他人犯罪，為幫助犯，依刑法第30條第2項
    減輕其刑。其所犯上開二罪間，犯意各別，行為互殊，應予
    分論併罰。爰審酌被告服用酒類駕車，對於用路人安全之危
    害非輕，惟事後尚能坦承犯行之態度，及將自己之帳戶存摺
    、提款卡、密碼交付予詐欺集團成員，幫助該集團成員從事
    詐欺取財，致使上開被害人因受騙而受有損害，並增加警方
    追查犯罪之困難，助長社會上囂張之詐欺取財犯行，影響社
    會治安非輕，且被告於犯罪後仍否認犯行，並無悔意之態度
    等一切情狀，分別量處如主文所示之刑，並就服用酒類駕駛
    動力交通工罪諭知易科罰金之折算標準。惟被告所犯上開2
    罪之時間，均在96年4月24日以前，所犯符合中華民國96年
    罪犯減刑條例第2條第1項第3款所定之減刑要件，均依法應
    減其刑期二分之一，而分別減為有期徒刑6月、拘役30日，
    並依該減刑條例第9條，均併諭知易科罰金之折算標準。
據上論斷，應依刑事訴訟法第299條第1項前段，刑法第339條第1
項、第185條之3、第30條、第41條第1項，中華民國96年罪犯減
刑條例第2條第1項第3款、第7條、第9條，判決如主文。
本案經檢察官吳廣莉到庭執行職務
中    華    民    國    96    年    11    月    2     日
                  刑事第四庭  審判長法  官  謝佩玲
                                    法  官  蘇錦秀
                                    法  官  辜漢忠
以上正本證明與原本無異。
如不服本判決應於收受本判決後10日內向本院提出上訴書狀，並
應敘述具體理由。若未敘述理由者，應於上訴期間屆滿後20日內
向本院補提理由書狀(均須按他造當事人之人數附繕本)。
                                    書記官  林慶生
中    華    民    國    96    年    11    月    5    日
參考法條：
中華民國刑法第339條第1項
意圖為自己或第三人不法之所有，以詐術使人將本人或第三人之
物交付者，處5年以下有期徒刑、拘役或科或併科1千元以下罰金
。
中華民國刑法第185條之3
服用毒品、麻醉藥品、酒類或其他相類之物，不能安全駕駛動力
交通工具而駕駛者，處1年以下有期徒刑、拘役或3萬元以下罰金
。


司法院資訊處製作；財團法人民間司法改革基金會備份。
